臺灣高等法院民事判決
110年度再易字第16號
再審原告    洪珍娜  
再審被告    莊雅貴  
            駱志茂  
            黃錦秀  
上列當事人間請求返還租賃房屋等再審之訴事件，再審原告對於
中華民國110年1月5日本院109年度上易字第1194號及臺灣新北地
方法院109年度訴字第669號確定判決提起再審之訴，本院判決如
下：
    主      文
再審之訴駁回。
再審訴訟費用由再審原告負擔。
    事實及理由
再審之訴，顯無再審理由者，得不經言詞辯論，以判決駁回之
  ，民事訴訟法第502第2項定有明文。
再審原告主張：再審被告莊雅貴、駱志茂（下稱莊雅貴二人）
  承租之房屋（下稱系爭房屋），係伊繼承之財產，依民法第11
  51條規定，伊為該房屋公同共有人，對莊雅貴二人承租系爭房
  屋有公同共有債權。莊雅貴二人依同法第293條第1項規定，應
  將租金付給系爭房屋之全體繼承人，然其未將六分之一租金付
  給伊，本院109年度上易字第1194號及臺灣新北地方法院109年
  度訴字第669號確定判決（以下合稱原確定判決）卻認其善意
  占有該房屋，已違反民法第1151條、第293條第1項規定，有民
  事訴訟法第496條第1項第1款之再審事由。又再審被告黃錦秀
  仲介莊雅貴二人承租系爭房屋，疏於調查房屋所有權人為何，
  且未將該房屋以多數決出租之事通知伊，亦未告知莊雅貴二人
  應將租金付與全體共有人，漠視伊對系爭房屋有六分之一之出
  租權利，更阻撓莊雅貴二人付伊六分之一租金，自應與莊雅貴
  二人同負侵權行為及不當得利之連帶責任，原確定判決認定黃
  錦秀未與伊簽署租賃契約，無須負業務過失之責，又認定莊雅
  貴二人是善意非故意侵權，不需負賠償責任，無不當得利，亦
  有民事訴訟法第496條第1項第2款判決理由與主文顯有矛盾之
  再審事由。系爭房屋其他三名公同共有人所為將租金提供與母
  親使用之聲明，並無伊之同意，且非簽約時存在之證物，且伊
  每月都提供新臺幣（下同）4萬元與母親生活用度，莊雅貴二
  人以其他三名公同共有人同意以租金取代孝親費為由，逃避給
  付伊六分之一租金之義務，若法院斟酌此證據，伊即可獲得有
  利判決，取得六分之一租金，原確定判決並有民事訴訟法第49
  6條第1項第13款之再審事由等情，爰依民事訴訟法第496條第1
  項第1款、第2款、第13款規定，提起本件再審之訴，並聲明：
  ㈠原確定判決廢棄；㈡再審被告應連帶給付再審原告12萬6,000
  元，並自起訴狀繕本送達再審被告之翌日起，按週年利率5%計
  算之利息。
民事訴訟法第496條第1項第1款所謂「適用法規顯有錯誤」，係
  指確定判決所適用之法規顯然不合於法律規定，或與司法院現
  尚有效及大法官會議之解釋顯然違反者而言。民法第1151條規
  定「繼承人有數人時，在分割遺產前，各繼承人對於遺產全部
  為公同共有。」，民法第293條第1項規定：「數人有同一債權
  ，而其給付不可分者，各債權人僅得請求向債權人全體為給付
  ，債務人亦僅得向債權人全體為給付。」，原確定判決認為再
  審原告與洪董淑英、洪羅絲、洪肇國、洪千惠、洪志雄（下稱
  洪董淑英五人）尚未辦理系爭房屋繼承登記，莊雅貴二人無從
  得知再審原告為系爭房屋之共有人，縱再審原告與洪董淑英五
  人於106年8月22日以繼承為原因登記為系爭房屋之公同共有人
  ，再審原告於108年10月31日以存證信函告知莊雅貴二人其為
  系爭房屋公同共有人之一，惟洪羅絲、洪肇國、洪千惠於同年
  12月25日出具同意洪董淑英出租系爭房屋之聲明書，莊雅貴二
  人因此認為洪董淑英已得共有人過半數及其應有部分合計過半
  數同意，合於民法第820條第1項規定，屬有權出租系爭房屋之
  人，並基於與洪董淑英間租約約定，繼續繳付租金予洪董淑英
  ，應認係善意占有系爭房屋，自得為系爭房屋之使用及收益，
  其等使用系爭房屋所獲利益，對於再審原告而言自無不當得利
  可言，並未違反民法第1151條、293條第1項規定，無適用法規
  錯誤可言，再審原告指為適用法規顯有錯誤，顯非有據。
民事訴訟法第496條第1項第2款所謂「判決理由與主文顯有矛盾
  」，係指判決依據當事人主張之事實，認定其請求或抗辯為有
  理由或無理由，而於主文為相反之意思諭示，且其矛盾甚為顯
  然者而言。查原確定判決以：再審原告依民法第179條、第184
  條第1項前段規定，請求再審被告連帶給付12萬6,000元，為無
  理由，核與原確定判決主文均為再審原告敗訴之諭知一致，要
  無判決理由與主文顯有矛盾之情形。是再審原告主張本件有民
  事訴訟法第496條第1項第2款之再審事由，亦無可採。
民事訴訟法第496條第1項第13款規定當事人發現未經斟酌之證
  物或得使用該證物，但以如經斟酌可受較有利益之裁判者為限
  。所謂當事人發見未經斟酌之證物或得使用該證物，係指前訴
  訟程序事實審之言詞辯論終結前已存在之證物，因當事人不知
  有此致未經斟酌現始知之，或依當時情形有不能檢出該證物者
  始足當之。再審原告並未表明前訴訟程序已經存在，再審原告
  客觀上不知悉致未經斟酌現始知之，或依當時情形不能檢出之
  證物，遽謂原確定判決有首揭民事訴訟法第496條第1項第13款
  之再審事由，顯屬無據。
綜上所述，再審原告提起本件再審之訴，主張原確定判決有民
  事訴訟法第496條第1項第1款、第2款、第13款規定之再審事由
  ，為顯無再審理由。爰依民事訴訟法第502條第2項、第78條，
  不經言詞辯論程序，判決如主文。
中　　華　　民　　國　　110 　年　　3 　　月　　25　　日
                  民事第十八庭  
                      審判長法  官  黃明發
                            法  官  林政佑
                            法  官  周美雲

正本係照原本作成。
不得上訴。
中　　華　　民　　國　　110 　年　　3 　　月　　25　　日

　　　　　　　　　　　　　　書記官  呂  筑